臺灣高雄地方法院刑事判決
110年度訴字第600號
公  訴  人  臺灣高雄地方檢察署檢察官
被      告  徐靖浤





指定辯護人  本院公設辯護人林易志
上列被告因違反槍砲彈藥刀械管制條例案件，經檢察官提起公訴
（110年度偵字第5014號、110年度偵字第11958號），本院判決
如下：
    主  文
徐靖浤犯非法持有非制式手槍罪，累犯，處有期徒刑伍年肆月，
併科罰金新臺幣伍萬元，罰金如易服勞役，以新臺幣壹仟元折算
壹日。扣案之非制式手槍壹支（含彈匣壹個，槍枝管制編號○○○○
○○○○○○號）、金屬槍管壹支，均沒收。
    事  實
一、徐靖浤明知非制式手槍、具殺傷力之子彈及槍砲主要組成零
    件，均係槍砲彈藥刀械管制條例所列管之物品，未經中央主
    管機關許可，不得非法持有，竟未經許可，基於持有非制式
    手槍、具殺傷力子彈及槍砲主要組成零件之犯意，於民國10
    9年間某日，在高雄市楠梓區某釣蝦場，收受姓名年籍不詳
    ，綽號為「六元」之人所交付如附表編號1之非制式手槍1支
    （含彈匣1個，槍枝管制編號0000000000）、附表編號2之非
    制式子彈2顆（另有附表編號3所示之不具殺傷力之非制式子
    彈1顆），及附表編號4槍枝零件組中屬槍砲主要組成零件之
    金屬槍管1支而持有之。嗣於110年2月22日12時許，經警搜
    索徐靖浤之高雄市○○區○○街000巷00○0號住處而扣得如附表
    所示之物，始悉上情。
二、案經高雄市政府警察局三民第一分局報告臺灣高雄地方檢察
    署檢察官偵查起訴。
    理  由
壹、程序部分按被告以外之人於審判外之陳述，雖不符合刑事訴
    訟法第159 條之1 至第159 條之4 之規定，但經當事人於審
    判程序同意作為證據，法院審酌該言詞陳述或書面陳述作成
    時之情況，認為適當者，亦得為證據。當事人、代理人或辯
    護人於法院調查證據時，知有第159 條第1 項不得為證據之
    情形，而未於言詞辯論終結前聲明異議者，視為有前項之同
    意，刑事訴訟法第159條第1項及第159條之5分別定有明文。
    查本判決所引用具傳聞性質之言詞或書面證據，關於證據能
    力，經檢察官、被告徐靖浤及辯護人於本院審判期日中均表
    示同意有證據能力（院卷第223頁），本院審酌此等證據資
    料製作時之情況，尚無違法不當及證明力明顯過低之瑕疵，
    亦認為以之作為證據應屬適當，故揆諸前開規定，應認前揭
    證據資料均例外有證據能力；至非供述證據部分，與本案事
    實具自然關聯性，且非公務員違背法定程序所取得，依同法
    第158條之4規定反面解釋，亦具證據能力。
貳、實體部分
一、認定事實所憑之證據及理由
（一）上開犯罪事實，業據被告坦承不諱，並有臺灣高雄地方法
      院110年聲搜字第200號搜索票1份（受執行人：徐靖浤）
      （警一影卷第55頁）、內政部警政署刑事警察局110年2月
      22日11時25分搜索扣押筆錄、扣押物品目錄表、扣押物品
      收據各1份（受執行人：徐靖浤，執行處所：高雄市○○區○
      ○街000巷00○0號5樓）（警一影卷第63至67頁）、被告徐
      靖浤住處之搜索及扣押現場照片4張（警一影卷第71至73
      頁）、內政部警政署刑事警察局110年3月19日刑鑑字第11
      00024127號鑑定書1份、鑑定影像照片4張、槍彈鑑定方法
      說明1份【送鑑資料：手槍】（偵一影卷第39至42頁）、
      內政部警政署刑事警察局110年4月19日刑鑑字第11000353
      46號鑑定書1份、鑑定影像照片4張【送鑑資料：子彈】（
      偵一影卷第35至38頁）、內政部110年10月25日內授警字
      第1100872774號函1份（院卷第61至62頁）、內政部警政
      署刑事警察局110年10月20日刑鑑字第1108005284號函1份
      、槍枝鑑定影像照片10張（院卷第83至86頁）等證據在卷
      足參。
（二）又扣案槍枝1支（附表編號1）經送鑑定後，認係非制式手
      槍，由仿手槍外型製造之槍枝，組裝已貫通之金屬槍管而
      成，擊發功能正常，可供擊發適用子彈使用，認具殺傷力
      ；扣案子彈（附表編號2），為具殺傷力之非制式子彈2顆
      ，均可擊發，具殺傷力；扣案槍枝零件組（附表編號4）
      中金屬槍管1支，屬公告之槍砲主要組成零件等情，亦有
      內政部警政署刑事警察局110年3月19日刑鑑字第11000241
      27號鑑定書1份、鑑定影像照片4張、槍彈鑑定方法說明1
      份【送鑑資料：手槍】（偵一影卷第39至42頁）、內政部
      警政署刑事警察局110年4月19日刑鑑字第1100035346號鑑
      定書1份、鑑定影像照片4張【送鑑資料：子彈】（偵一影
      卷第35至38頁）、內政部110年10月25日內授警字第11008
      72774號函1份（院卷第61至62頁）、內政部警政署刑事警
      察局110年10月20日刑鑑字第1108005284號函1份、槍枝鑑
      定影像照片10張（院卷第83至86頁）存卷足佐。
（三）綜上所述，被告前揭任意性自白，核與事實相符，堪予採
      為認定犯罪事實之憑據。從而，被告上開犯行堪予認定，
      應依法論科。
二、論罪科刑
（一）查槍砲彈藥刀械管制條例第4條、第7條、第8條之規定於1
      09年6月10日修正公布，並自同年同月12日生效。本次修
      正係鑑於現行查獲具殺傷力之違法槍枝，多屬非制式槍枝
      ，可遠距離致人死傷，且殺傷力不亞於制式槍枝，對人民
      生命、身體、自由及財產法益之危害，實與制式槍枝無異
      ，故無區分制式與否而分別適用該條例第7條或第8條處罰
      之必要，且將該條例第4條第1款之槍砲定義修正為制式、
      非制式各項槍枝（參照修正草案立法總說明）。本案被告
      持有之槍枝，即屬修正後第4條第1款所指之「非制式手槍
      」，為同條例第7條所規範之槍砲。又按犯罪之行為，有
      一經著手，即已完成者，例如學理上所稱之即成犯；亦有
      著手之後，尚待發生結果，為不同之評價者，例如加重結
      果犯、結果犯；而犯罪之實行，學理上有接續犯、繼續犯
      、集合犯、吸收犯、結合犯、連續犯、牽連犯、想像競合
      犯等分類，前五種為實質上一罪，後三者屬裁判上一罪，
      因均僅給予一罪之刑罰評價，故其行為之時間認定，當自
      著手之初，持續至行為終了，並延伸至結果發生為止，倘
      上揭犯罪時間適逢法律修正，跨越新、舊法，而其中部分
      作為，或結果發生，已在新法施行之後，應即適用新規定
      ，不生依刑法第2條比較新、舊法而為有利適用之問題（
      最高法院100年度台上字第5119號判決意旨參照）。本案
      被告非法持有非制式手槍部分，屬實質上一罪之繼續犯，
      且其行為自109年間某日起，至110年2月22日為警查獲時
      止，則本件繼續犯之行為終了日為110年2月22日，已屬新
      法實施期間，無新舊法比較適用，應逕適用新法。
（二）是核被告所為，係犯槍砲彈藥刀械管制條例第7條第4項之
      非法持有非制式手槍罪、同條例第12條第4項之非法持有
      子彈罪及同條例第13條第4項之非法持有槍砲主要組成零
      件罪。被告非法持有具殺傷力子彈2顆部分，其侵害法益
      及客體均相同，為實質上一罪。被告以一行為同時觸犯前
      揭罪名，屬想像競合犯，應依刑法第55條前段規定，從一
      重依槍砲彈藥刀械管制條例第7條第4項之非法持有非制式
      手槍罪處斷。公訴意旨雖未敘及被告非法持有槍砲主要組
      成零件罪，惟被告係同時自姓名年籍不詳，綽號為「六元
      」之人取得前開金屬槍管1支及前開槍、彈，已與上開被
      告持有非制式手槍及子彈罪部分有想像競合犯之一罪關係
      ，而為起訴效力所及，復由本院於權利告知時一併諭知相
      關罪名，已無礙被告刑事防禦權之行使，本院自得併予審
      理。
（三）累犯
　　　被告前因公共危險案件，經臺灣橋頭地方法院以107年度
      交簡字第2333號判決處有期徒刑3月確定，並於109年3月1
      2日易科罰金執行完畢等情，有臺灣高等法院被告前案紀
      錄表附卷可稽，其於有期徒刑執行完畢後5年內，故意再
      犯本件有期徒刑以上之罪，為累犯，依司法院釋字第775
      號解釋意旨所示，法院應區分行為人所犯情節，裁量是否
      依刑法第47條第1項累犯規定加重其刑，以避免因一律適
      用累犯加重規定，致生行為人所受刑罰超過其所應負擔之
      罪責，其人身自由因此遭受過苛之侵害，而不符憲法罪刑
      相當原則。本院審酌被告所犯情節，已足認被告對刑罰之
      反應力薄弱，且本件無依累犯規定加重後，致有過苛之虞
      之情形，是本院衡酌其主觀惡性及犯罪罪質，爰依刑法第
      47條第1項之規定加重其刑。
（四）刑之減輕
　  ⒈不符合槍砲彈藥刀械管制條例第18條第4項前段：
　　　按犯本條例之罪，於偵查或審判中自白，並供述全部槍砲
      、彈藥、刀械之來源及去向，因而查獲或因而防止重大危
      害治安事件之發生者，減輕或免除其刑，槍砲彈藥刀械管
      制條例第18條第4項前段定有明文。查被告於偵審中自白
      ，並供稱本案槍、彈及槍砲主要組成零件，係自姓名年籍
      不詳綽號為「六元」之人所取得，惟本院就此部分函詢後
      ，高雄市政府警察局三民第一分局以110年9月16日高市警
      三一分偵字第11072595500號函1份函覆以：未因被告徐靖
      浤之供述，而查獲「六元」或其他槍枝來源或因而防止重
      大危害治安事件之發生等語（院卷第31頁）。是此部分難
      認合於上開要件，不應予減輕或免除其刑。
　  ⒉不符合刑法第59條：
　　　辯護人請求依刑法第59條酌減其刑部分，按犯罪之情狀顯
      可憫恕，認科以最低度刑仍嫌過重者，得酌量減輕其刑，
      刑法第59條固有明文。惟查，本院審酌被告同時持有槍枝
      、子彈及槍砲主要組成零件，暨其持有之時間及數量，已
      足認對於社會危害甚深，且查本件並無另有特殊之原因與
      環境等，在客觀上顯然足以引起一般同情，是辯護人前開
      請求，要無理由，爰不依刑法第59條酌減其刑。
三、量刑
　　爰以行為人之責任為基礎，審酌被告為正常智識之成年人，
    理應知悉槍枝子彈均為政府嚴加查禁之物品，且相互配合即
    可輕易殺傷他人，並知悉金屬槍管為槍砲主要組成零件，若
    與其他槍枝零件組合，即可成為有殺傷力之槍枝，竟收受並
    持有本案槍枝、子彈及槍砲主要組成零件，對於社會危害甚
    重，應予非難，惟念及被告始終坦承犯行，其犯後態度尚佳
    ，並考量其持有槍枝、子彈及槍砲主要組成零件之期間及數
    量、除構成累犯以外之前科素行，暨其於本院審理中自承之
    學歷、經濟、家庭狀況等一切情狀，量處如主文所示之刑，
    並就併科罰金部分諭知易服勞役之折算標準。
四、沒收部分
　　按違禁物，不問屬於犯罪行為人與否，沒收之，刑法第38第
    1項定有明文。次按物之能否沒收，應以裁判時之狀態為準
    ，判決時子彈已擊發，僅剩彈殼、彈頭，已不屬於違禁物，
    毋庸告沒收。查扣案如附表編號1所示之非制式手槍1支，經
    鑑定具殺傷力；扣案附表編號4槍枝零件組中之金屬槍管1支
    ，經鑑定為槍砲主要組成零件，俱為槍砲彈藥刀械管制條例
    所列管之違禁物，不問屬於犯罪行為人與否，均應依刑法第
    38條第1項規定宣告沒收；至如附表編號2所示業經鑑定單位
    鑑驗試射之子彈2顆，因試射後均僅餘彈殼，依現狀已失其
    子彈之結構及性能，堪認已耗損而無殺傷力，非屬違禁物，
    爰均不為沒收之諭知。又扣案並經送鑑試射，認不具殺傷力
    之附表編號3所示子彈1顆；扣案附表編號4槍枝零件組中，
    金屬槍管以外之其他物品（金屬槍身、金屬滑套、金屬彈匣
    、金屬彈簧、金屬棒）經鑑定非屬槍砲主要組成零件；扣案
    附表編號5所示之槍枝保養工具1組，均非屬違禁物，自均不
    予宣告沒收。
五、不另為無罪諭知部分
　　本件起訴書犯罪事實欄固記載被告未經許可共持有具有殺傷
    力之非制式子彈3顆，然上開被告持有之子彈，僅如附表編
    號2所示制式子彈2顆鑑定後認有殺傷力，其餘如附表編號3
    所示1顆子彈並無殺傷力，本就此部分應為無罪之諭知，然
    因被告就此被訴部分，與其前揭各該經本院認定有罪部分具
    有單純一罪（即非法持有子彈部分）及想像競合犯之裁判上
    一罪（即非法持有非制式槍枝及槍砲主要組成零件部分）之
    關係，爰不另為無罪之諭知。
據上論斷，應依刑事訴訟法第299條第1項前段，槍砲彈藥刀械管
制條例第7條第4項、第12條第4項、第13條第4項，刑法第11條、
第47條第1項、第55條、第42條第3項前段、第38條第1項，判決
如主文。
本案經檢察官鄭博仁提起公訴，檢察官張靜怡到庭執行職務。
中　　華　　民　　國　　111 　年　　3 　　月　　29　　日
                  刑事第十二庭　審判長法　官  蔡書瑜
                  　　　　　　　　　　法　官  李承曄
                  　　　　　　　　　　法　官  蔡有亮
以上正本證明與原本無異。
如不服本判決應於收受送達後20日內向本院提出上訴書狀，並應
敘述具體理由；如未敘述上訴理由者，應於上訴期間屆滿後20日
內向本院補提理由書（均須按他造當事人之人數附繕本）「切勿
逕送上級法院」。
中　　華　　民　　國　　111 　年　　3 　　月　　29　　日
　　　　　　　　　　　　　　　　　    書記官  葉郁庭

附錄法條：
槍砲彈藥刀械管制條例第7條
未經許可，製造、販賣或運輸制式或非制式火砲、肩射武器、機
關槍、衝鋒槍、卡柄槍、自動步槍、普通步槍、馬槍、手槍或各
類砲彈、炸彈、爆裂物者，處無期徒刑或七年以上有期徒刑，併
科新臺幣三千萬元以下罰金。
未經許可，轉讓、出租或出借前項所列槍砲、彈藥者，處無期徒
刑或五年以上有期徒刑，併科新臺幣一千萬元以下罰金。
意圖供自己或他人犯罪之用，而犯前二項之罪者，處死刑或無期
徒刑；處徒刑者，併科新臺幣五千萬元以下罰金。
未經許可，持有、寄藏或意圖販賣而陳列第一項所列槍砲、彈藥
者，處五年以上有期徒刑，併科新臺幣一千萬元以下罰金。
意圖供自己或他人犯罪之用，以強盜、搶奪、竊盜或其他非法方
法，持有依法執行公務之人所持有之第一項所列槍砲、彈藥者，
得加重其刑至二分之一。
第一項至第三項之未遂犯罰之。

槍砲彈藥刀械管制條例第12條
未經許可，製造、販賣或運輸子彈者，處一年以上七年以下有期
徒刑，併科新臺幣五百萬元以下罰金。
未經許可，轉讓、出租或出借子彈者，處六月以上五年以下有期
徒刑，併科新臺幣三百萬元以下罰金。
意圖供自己或他人犯罪之用，而犯前二項之罪者，處三年以上十
年以下有期徒刑，併科新臺幣七百萬元以下罰金。
未經許可，持有、寄藏或意圖販賣而陳列子彈者，處五年以下有
期徒刑，併科新臺幣三百萬元以下罰金。
第一項至第三項之未遂犯罰之。

槍砲彈藥刀械管制條例第13條
未經許可，製造、販賣或運輸槍砲、彈藥之主要組成零件者，處
三年以上十年以下有期徒刑，併科新臺幣七百萬元以下罰金。
未經許可，轉讓、出租或出借前項零件者，處一年以上七年以下
有期徒刑，併科新臺幣五百萬元以下罰金。
意圖供自己或他人犯罪之用，而犯前二項之罪者，處五年以上有
期徒刑，併科新臺幣一千萬元以下罰金。
未經許可，持有、寄藏或意圖販賣而陳列第一項所列零件者，處
六月以上五年以下有期徒刑，併科新臺幣三百萬元以下罰金。
第一項至第三項之未遂犯罰之。

附表：
編號 　　扣押物及數量 鑑定結果 是否沒收 1 手槍1 支（含彈匣1 個，槍枝管制編號0000000000） 認係非制式手槍，由仿手槍外型製造之槍枝，組裝已貫通之金屬槍管而成，擊發功能正常，可供擊發適用子彈使用，認具殺傷力 沒收 2 非制式子彈2顆 均經試射，具殺傷力 不沒收 3 非制式子彈1顆 經試射，不具殺傷力 不沒收 4 槍枝零件組1包 送鑑零組件一盒，認分係金屬槍身、金屬滑套、金屬彈匣、金屬彈簧、已貫通之金屬槍管（可供組成具殺傷力槍枝使用）及金屬棒。其中已貫通之金屬槍管認屬公告之槍砲主要組成零件；金屬槍身、金屬滑套、金屬彈匣認非屬公告之槍砲主要組成零件；其餘零件未列入槍枝主要組成零件 金屬槍管沒收，其餘物品不沒收 5 槍枝保養工具1組 無 不沒收